【裁判字號】    97,保險,13
【裁判日期】    970512
【裁判案由】    給付保險金
【裁判全文】
台灣台北地方法院民事判決              97年度保險字第13號
原      告    乙○○
              丙○○
訴訟代理人    林宏信律師
被      告    新光產物保險股份有限公司
法定代理人    甲○○
訴訟代理人    廖世昌律師
              陳岳瑜律師
複  代理人    戊○○
上列當事人間請求給付保險金事件，本院於中華民國97年4月10
日言詞辯論終結，判決如下：
    主  文
被告應給付原告新台幣伍佰萬元，及自民國九十六年十月二十日
起至清償日止按週年利率百分之十計算之利息。
訴訟費用由被告負擔。
本判決第一項於原告以新台幣壹佰伍拾萬元供擔保後，得假執行
。但被告如以新台幣伍佰萬元為原告預供擔保，得免為假執行。
    事實及理由
一、原告主張及聲明如下：
(一)訴外人丁○○以自己為被保險人，前於民國94年10月28日與
    被告訂立金平安專案意外傷害保險契約，保單號碼為
    1305-94ASPM134050，雙方並約定保險期間自94年10月28日
    午夜12時起至95年10月28日午夜12時止，保險金額為新台幣
    （下同）5,000,000元，並指定身故保險金受益人為原告二
    人（原告乙○○係訴外人丁○○之配偶、原告丙○○係訴外
    人丁○○之子）。
(二)嗣於94年12月13日，訴外人丁○○被發現溺斃於台北市○○
    區○○路6號水門外，經台北市政府警察局松山分局受理報
    案及調查，復經台灣台北地方法院檢察署（下稱台北地檢署
    ）相驗，出具訴外人丁○○係生前落水而溺斃之相驗屍體證
    明書。惟於96年10月4日原告始知訴外人丁○○與被告訂有
    上開保險契約，遂向被告請求給付保險金，然被告卻拒絕理
    賠，故此提起本件訴訟。
(三)原告之聲明：
  1.被告應給付原告5,000,000元及自96年10月20日起至清償日
    止按週年利率10％計算之利息。
  2.原告願供擔保，請准宣告假執行。
二、被告抗辯及聲明如下：
(一)被告與訴外人丁○○所訂之上開保險契約，係約定被保險人
    發生非由疾病引起之外來突發事故，被告始負給付保險金之
    義務。惟訴外人丁○○之死亡原因，經台北地檢署相驗後，
    並未能確認訴外人丁○○之死亡係意外所致，僅載有「溺斃
    」及「生前落水」，復據台北地檢署法醫推定傷害方法為「
    不排除跳河之可能」，且死亡方式勾選「自殺」，故訴外人
    丁○○之死亡原因並不符上開保險契約約定之保險事故發生
    原因，被告自得拒絕給付保險金。
(二)被告之聲明：
  1.請求駁回原告之訴。
  2.如受不利判決，被告願供擔保請准宣告免為假執行。
三、本院得心證之理由：
(一)本件原告乙○○（即訴外人丁○○之配偶）、原告丙○○（
    即訴外人丁○○之子）主張：訴外人丁○○以自己為被保
    險人，於94年10月28日與被告訂立金平安專案意外傷害保險
    契約，保單號碼：1305-94A SPM134050，約定保險期間自94
    年10月28日午夜12時起至95年10月28日午夜12時止，保險金
    額為5,000,000元，並指定身故保險金受益人為原告二人；
    訴外人丁○○嗣於94年12月13日被發現溺斃於台北市○○
      區○○路6號水門外；惟原告於96年10月3日向被告提出
      理賠申請時，經被告拒絕理賠等情，為兩造所不爭執，並
      有戶籍謄本（見本院卷第21頁）、意外傷害保險要保書影
      本（見本院卷第7頁）、台北地檢署相驗屍體證明書影本
      （見本院卷第9頁）、被告拒絕理賠函影本（見本院卷第
      14頁）等文件各1件附卷可參，堪信為真實。
(二)按當事人主張有利於己之事實者，就其事實有舉證之責任；
    民事訴訟法第277條定有明文。又傷害保險人於被保險人遭
    受意外傷害及其所致殘廢或死亡時，負給付保險金額之責；
    保險法第131條第1項亦有明文。準此以言，若保險人於保險
    事故發生時主張有拒絕給付之事由，即應就此有利於己之事
    實負舉證責任（最高法院91台上字第1272號判決及同院91
    年度台上字第2187號判決意旨參照）。經查：
  1.訴外人丁○○與被告訂立意外傷害保險契約，而被保險人丁○○係於保險有效之期限內死亡如前所述。而原告主張訴外
    人丁○○係生前落水而溺斃之事實，則有前揭原告所提出台
    北地檢署相驗屍體證明書（見本院卷第9頁）在卷可佐，並
    經本院調閱台北地檢署94年相字第925號相驗卷宗查明屬實
    。是原告就訴外人丁○○之死亡並非由疾病所引起，即保險
    事故發生之事實，已為相當之舉證。
  2.被告雖抗辯：原告前揭所提出之相驗屍體證明書上並未勾選
    訴外人丁○○係意外死亡，報載資料顯示丁○○因負債而自
    殺，且法醫之驗斷書就丁○○之死亡方式亦勾選「自殺」等
    語（見本院卷第29頁）。而據前揭本院所借調之相驗卷宗所
    附94年12月21日之法醫驗斷書，固載明：「推定傷害方法：
    不排除跳河之可能」等語，死亡方式則勾選「自殺」，惟由
    上述記載方式，可知法醫僅係推測訴外人丁○○有自殺之可
    能。復參以前揭相驗卷宗所附台北地檢署相驗屍體證明書
    第(八)欄並未勾選「病死或自然死」、「意外」、「自殺」、
    「他殺」、「不詳」任何選項；及所附台北地檢署檢察官
    相驗報告書第七欄「死亡原因」亦僅載明「生前落水溺斃」
    ，第八欄則載明「查無他殺嫌疑」等語，並無隻字提及「自
    殺」之語句，益認台北地檢署最終並未確認訴外人丁○○係
    自殺身亡。從而，上開法醫驗斷書之記載自不足為有利被告
    判斷之依據。
  3.綜上，被告所提出之報載資料，僅係傳聞，而其所指之法醫
    驗斷書記載，亦不足為有利其判斷之認定依據，此外被告並
    未提出被保險人丁○○係自殺死亡之證據，是參之上開說明
    ，被告就其具有拒絕給付保險金之有利於己之事由，未盡舉
    證之責，即應依保險契約給付保險金予受益人即原告二人。
(三)按保險人應於要保人或被保險人交齊證明文件後，於約定期
    限內給付賠償金額；無約定期限者，應於接到通知後15日內
    給付之；保險人因可歸責於自己之事由致未在前項規定期限
    內為給付者，應給付遲延利息年利一分；保險法第第34條定
    有明文。本件被告既於96年10月3日即接獲原告理賠之申請
    如前所述，是原告主張被告應給付保險金5,000,000元及自
    96年10月20日起至清償日止按週年利率10％計算之利息，為
    有理由，應予准許。
四、本件事證已臻明確，兩造其餘主張陳述及及所提之證據，經
    本院斟酌後，認與判決結果不生影響，均無庸再予論述，附
    予敘明。
五、假執行及免為假執行之宣告：
    本件兩造均聲明願供擔保請求宣告假執行及免為假執行，核
    均無不合，爰分別酌定相當之擔保金額予以准許。
六、訴訟費用負擔之依據：民事訴訟法第78條。
中    華    民    國    97    年    5     月    12    日
                  民事第二庭  法  官  黃蓓蓓
以上正本係照原本作成。
如對本判決上訴，須於判決送達後20日內向本院提出上訴狀。
中    華    民    國    97    年    5     月    12    日
                              書記官  賴敏慧


司法院資訊處製作；財團法人民間司法改革基金會備份。
